【裁判字號】    98,上訴,629
【裁判日期】    980521
【裁判案由】    偽證
【裁判全文】
臺灣高等法院高雄分院刑事判決         98年度上訴字第629號
上  訴  人
即  被  告  甲○○
上列上訴人因偽證案件，不服臺灣高雄地方法院98年度審訴字第
911 號中華民國98年4 月21日第一審判決（起訴案號：臺灣高雄
地方法院檢察署98年度偵字第1951號），提起上訴，本院判決如
下：
     主  文
上訴駁回。
     理  由
一、按提起第二審之上訴，其上訴書狀應敘述具體理由，為第二
    審上訴必備之程式。此觀民國96年7月4日修正公布刑事訴訟
    法第361條第2項之規定甚明。倘上訴理由之敘述未合乎具體
    之要求者，其上訴即屬同法第362 條前段所定「上訴不合法
    律上之程式」，第二審法院應依同法第367 條前段之規定，
    以判決駁回之。至其理由之具體與否，屬第二審法院審查範
    圍，不在第一審法院命補正之列，上訴書狀如已敘述理由，
    無論其具體與否，即無待其補提理由書或命補正之問題。此
    與上訴書狀全未敘述上訴理由者，第一審法院依刑事訴訟法
    第361條第3項之規定，應定期間先命補正之情形，尚屬有別
    。又第二審上訴之目的，既在於請求撤銷、變更原判決，則
    所謂「具體理由」，自應就原判決如何足以撤銷、如何應予
    變更之「事實上」或「法律上」之具體根據，本於確實之訴
    訟資料暨原因事實之所出，逐一敘述、記載，必已具體指出
    原判決事實認定所依憑之證據有如何之錯誤（例如原判決所
    採納之證據如何不具證據能力，所為證明力之判斷如何違背
    經驗、論理法則等），法律之適用（尤其實體法）有如何違
    誤之處，而足以動搖原判決使之成為不當或違法而得改判之
    事由；必要時並應提出有利於己之事證，期使第二審法院採
    納，俾為有利於上訴人之認定，始屬合法。上訴理由之敘述
    ，應先合乎具體之要求，始有所敘述可取與否之實體審理與
    判斷之問題。是上訴人之上訴書狀雖敘述上訴理由，但僅泛
    言原判決認定事實錯誤、違背法令、量刑失之過重或輕縱等
    情詞，而未依上揭意旨指出具體事由，或形式上雖已指出具
    體事由，然該等事由縱使屬實，亦不足以認為原判決有何不
    當或違法（例如所指摘訴訟程序之瑕疵，將因第二審重新審
    理而補正），或其所陳之事由，與訴訟資料所載不相適合，
    或所指摘原判決之「不當」或「違法」根本不存在者，均應
    認其實質上並未符合具體之要件，庶符節制濫行上訴之立法
    意旨。
二、上訴人即被告甲○○不服原審判決，提起上訴。其理由略稱
    ：被告所以會在乙○○販毒一案做偽證，係因乙○○向被告
    恐嚇將對家人不利，被告心生恐懼，始為不實陳述，懇請法
    官能從輕量刑云云。惟查，對於被告為偽證犯行之上開犯罪
    動機及原因，被告於原審法院之審判程序已陳明在卷（見原
    審卷第29頁），而原判決已斟酌其陳述之犯罪動機及原因，
    並於判決理由中審酌其犯罪動機、情節等一切情狀，始量處
    有期徒刑6 個月（詳見判決書第2 頁）。原審所為論斷，於
    法尚無不合，不能任意指摘為違法。上訴意旨，徒憑己詞，
    再事爭執，且未具體指明原判決前開認事或用法有何不當或
    違法情形；經此，應認上訴人之上訴實質上未符合理由應具
    體之要件。依上說明，其上訴為不合法律上之程式，應予駁
    回。並不經言詞辯論為之。
據上論斷，應依刑事訴訟法第367 條前段、第372 條，判決如主
文。
中    華    民    國    98    年    5     月    21    日
                  刑事第三庭    審判長法  官 周賢銳
                                      法  官 黃仁松
                                      法  官 施柏宏
以上正本證明與原本無異。
如不服本判決應於收受本判決後10日內向本院提出上訴書狀，其
未敘述上訴理由者，並得於提起上訴後10日內向本院補提理由書
狀（均須按他造當事人之人數附繕本）「切勿逕送上級法院」。
中    華    民    國    98    年    5     月    21    日
                                      書記官 白  蘭


司法院資訊處製作；財團法人民間司法改革基金會備份。
